臺灣高等法院高雄分院民事判決
111年度建上更一字第3號
上  訴  人  瑞昶科技股份有限公司

法定代理人  鄺秀芬  
訴訟代理人  林石猛律師
            張宗琦律師  
上  訴  人  臺灣港務股份有限公司高雄港務分公司

法定代理人  王錦榮  
訴訟代理人  王伊忱律師
            吳欣叡律師
            呂季穎律師
上列當事人間請求返還履約保證金等事件，兩造對於中華民國10
6年11月9日臺灣高雄地方法院106年度建字第8號第一審判決提起
上訴，經最高法院第一次發回更審，本院於111年8月31日言詞辯
論終結，判決如下：
    主  文
原判決關於命上訴人臺灣港務股份有限公司高雄港務分公司給付
超逾新臺幣參佰伍拾貳萬陸仟柒佰貳拾元本息部分，及該部分假
執行之宣告，暨訴訟費用（除確定部分外）之裁判廢棄。
上開廢棄部分，上訴人瑞昶科技股份有限公司在第一審之訴及假
執行之聲請駁回。
上訴人臺灣港務股份有限公司高雄港務分公司其餘上訴及上訴人
瑞昶科技股份有限公司之上訴均駁回。
第一、二審及發回前第三審訴訟費用（除確定部分外），由上訴
人瑞昶科技股份有限公司負擔二分之一，餘由上訴人臺灣港務股
份有限公司高雄港務分公司負擔。
    事實及理由
一、上訴人瑞昶科技股份有限公司（下稱瑞昶公司）之法定代理
    人原為史麗芬，上訴人臺灣港務股份有限公司高雄港務分公
    司（下稱港務公司）之法定代理人原為張國明，嗣於訴訟繫
    屬本院期間分別變更為鄺秀芬、王錦榮，並經其等分別聲明
    承受訴訟在案，有民事聲明承受訴訟狀、公司變更登記表、
    公司派令在卷可稽（本院卷第221-223頁、第85-90頁），於
    法核無不合，應予准許。
二、瑞昶公司起訴主張：伊於民國103年8月7日標得港務公司「
    南星土地開發計畫污水處理廠新建工程」（下稱系爭工程）
    採購案，並於同年月27日與港務公司簽訂工程採購合約（下
    稱系爭契約），同年9月19日檢送開工報告。詎港務公司未
    於招標文件揭露工程場址「地質屬極緊密」與「具有回脹風
    險」之特殊地質條件，且故意隱匿訴外人台興工程有限公司
    所作鑽探作業成果報告、萬鼎工程服務股份有限公司（下稱
    萬鼎公司）所作地質鑽探成果報告、華光工程顧問股份有限
    公司（下稱華光公司）所作純爐石浸水膨脹試驗結果，復未
    釐清疑義，致伊無法正確選擇施工機具及工法，而有拒不履
    行協力義務及不完全給付之情事。又港務公司原同意檢驗爐
    石膨脹率，然未履行，且拒絕伊自費辦理調查，致難依債之
    本旨完成工作，伊已於103年10月31日依系爭契約第21條約
    定及民法第254條、第226條、第227條、第256條、第507條
    第2項規定解除系爭契約。爰依系爭契約第14條㈡約定、民法
    第259條、第179條規定，擇一請求港務公司返還履約保證金
    新臺幣（下同）2,198萬元；另依系爭契約第21條㈦準用同條
    ㈥2.、第21條約定、民法第227條、第231條、第507條第2項
    、第511條規定，擇一請求港務公司賠償已支出之費用1,808
    ,131元。並聲明：㈠港務公司應給付瑞昶公司23,788,131元
    ，及其中2,198萬元自103年10月31日起，其餘1,808,131元
    自105年10月26日起，均自清償日止，按年息5％計算之利息
    。㈡願以中華郵政股份有限公司或臺灣銀行存單或現金供擔
    保，請准宣告假執行。
三、港務公司則以：伊於103年9月15日通知瑞昶公司開工後，旋
    於同年月17日召開施工協調會，就瑞昶公司所提地質疑義，
    委請艾奕康工程顧問股份有限公司（下稱艾奕康公司）澄清
    說明，且同意負擔費用檢測爐石渣膨脹率。惟瑞昶公司拒絕
    配合，於同年10月1日以伊未公告鑽探報告及將有虧損等理
    由，解除或終止系爭契約，再於同年月31日第2次通知解約
    。瑞昶公司自103年9月22日預定開工日即未進場施作，至同
    年12月3日已達72日，履約進度落後17.78％，伊乃於同年12
    月3日依系爭契約第21條㈠8.約定終止契約，並依同條㈣約定
    ，不予發還履約保證金。上訴人請求賠償已支出之費用1,80
    8,131元本息亦無理由等語為辯。
四、原審判決港務公司應給付瑞昶公司4,625,721元（履約保證
    金部分），及自判決確定翌日起至清償日止，按年息5％計算
    之利息，而駁回瑞昶公司其餘之訴。兩造均不服，分別提起
    上訴，經本院107年度建上字第3號（下稱前審）判決港務公
    司應再給付瑞昶公司2,427,720元（履約保證金部分），及
    自105年10月1日起算之遲延利息，與自105年10月1日起至本
    判決確定日止，依本金4,625,721元按年息5％計算之利息，
    而駁回港務公司之上訴及瑞昶公司其餘之上訴。兩造均不服
    ，分別提起三審上訴，經最高法院110年度台上字第2089號
    判決駁回瑞昶公司之上訴，並將前審駁回港務公司上訴及命
    其再給付部分之判決廢棄發回。瑞昶公司上訴聲明：㈠原判
    決駁回後開第二項之訴部分廢棄。㈡上開廢棄部分：⒈港務公
    司應再給付瑞昶公司2,427,720元，及自105年10月1日起至
    清償日止，按年息5％計算之利息。⒉港務公司應再給付瑞昶
    公司4,625,721元自105年10月1日起至本判決確定日止，按
    年息5％計算之利息。㈢願供擔保，請准宣告假執行。港務公
    司上訴聲明： ㈠原判決（除確定部分外）不利於港務公司部
    分廢棄。㈡上開廢棄部分，瑞昶公司於第一審之訴及假執行
    之聲請均駁回。兩造均答辯聲明：上訴駁回，港務公司並聲
    明：如受不利判決，願供擔保請准宣告免為假執行【至瑞昶
    公司請求賠償已支出之費用1,808,131元本息，與請求返還
    履約保證金14,926,559元（2,198萬元-4,625,721元-2,427,
    720元=14,926,559元）本息部分，已受敗訴判決確定】。
五、兩造不爭執事項：
  ㈠港務公司辦理系爭工程採購案，由瑞昶公司於103年8月7日得
    標，兩造並在103年8月27日簽訂系爭契約，契約總價金為21
    9,800,000元（含營業稅) ，採實作實算，第一階段之主體
    工程應自開工日起算405日曆天完工，並繼續完成60日曆天
    之試運轉作業後始得報竣工，第二階段則於竣工驗收後，起
    算1年功能成效評估作業。依系爭契約約定之應開工日為103
    年9月22日。
  ㈡港務公司曾委託萬鼎公司進行南星土地開發計畫之地質鑽探
    及爐石渣回脹等試驗，並於101年6月間提出調查報告。系爭
    工程之監造單位另委請台興工程有限公司為地質鑽探，並提
    出「委託技術務場址鑽探作業成果報告」。
  ㈢訴外人瑞鋒營造有限公司另委託華光公司於102年6月17日採
    樣純爐石為浸水膨脹試驗7天平均值為4.48％。
  ㈣兩造於開工前103年9月17日召開施工前協調會，瑞昶公司提
    出工址基地內爐石渣之膨脹性是否符合設計條件之疑義，建
    議進行建物基礎工區內道路底層粒料的浸水膨脹試驗，會議
    結論請監造單位會同兩造採樣送驗，就試驗結果檢討設計條
    件及因應措施，採樣試驗費用港務公司並表示願負擔。
  ㈤瑞昶公司於103年9月25日函港務公司表示上開疑義嚴重影響
    基礎工程之施作，要求港務公司同意自開工日至釐清期間不
    計工期。瑞昶公司另於103年10月1日發函表示因有歸責於港
    務公司之事由，依系爭契約第21條㈦約定為終止或解除系爭
    契約之意思表示，並請求港務公司發還履約保證金。
  ㈥港務公司於103年10月16日召開施工協調會議，會中由監造單
    位為釋疑並說明經5次公開招標之過程，瑞昶公司如認有影
    響投標報價時應於開標前請招標機關釋疑，且南星計畫已有
    多家廠商施工未遭遇相關問題；並請瑞昶公司在103年10月2
    0日前回覆是否同意履約及依約定期限辦理開工。
  ㈦瑞昶公司於103年10月22日、103年10月27日分別以（103)昶
    環字第1420022號、第1420023號函請港務公司同意待釐清疑
    義與相關因應處理後再另訂開工起算日期。並另於103年10
    月31日以（103)昶環字第1420025號函表示曾於103年10月1
    日為解除契約之意，並再依民法第226條第1項、第256條規
    定解除系爭契約。又於103年11月20日以（103)昶環字第142
    0027號函表示已循工程會爭議處理途徑訴請港務公司返還履
    約保證金及履約所生費用。
  ㈧港務公司在103年9月15日以高港新工字第1033332917號函請
    瑞昶公司依約辦理開工；103年10月20日以高港新工字第103
    3333126號函請瑞昶公司辦理開工並進場履約施工；另於103
    年12月3日以高港採購字第1033222388號函表示依系爭契約
    第21條㈠8.約定終止系爭契約。港務公司另在103年12月22日
    以高港採購字第1033222414號函通知瑞昶公司將依政府採購
    法第101條第1項第12款規定刊登採購公報；瑞昶公司在104
    年1月8日以（104)昶環字第1420029號函提出異議，港務公
    司於104年1月23日以高港採購字第1043221082號函說明處理
    結果。
  ㈨兩造於104年2月向公共工程委員會（下稱工程會）提起審議
    申訴，審理中依預審委員建議，由瑞昶公司在104年5月26日
    向大地技師公會申請鑑定，在104年9月11日提出鑑定報告書
    ，有該會南星土地開發計畫污水處理廠新建工程地質特性履
    約爭議鑑定報告書結論可參。
  ㈩工程會於105年5月13日以訴字第0000000號採購申訴審議判斷
    書駁回瑞昶公司之申請請求，瑞昶公司不服，提起行政訴訟
    ，經高雄高等行政法院於106年4月26日以105年訴字第288號
    判決駁回瑞昶公司之訴；瑞昶公司不服再提起上訴，經最高
    行政法院以107年度判字第120號判決駁回其上訴確定。
六、查瑞昶公司主張其已終止或解除系爭契約，依前開規定請求
    港務公司返還全部履約保證金，及賠償其已支出之費用；港
    務公司則辯稱瑞昶公司終止或解除系爭契約為不合法，系爭
    工程因可歸責於瑞昶公司之事由致履約進度落後，其已合法
    終止契約，依系爭契約第14條㈢、第21條㈣約定，得不發還全
    部保證金。前審認定瑞昶公司終止或解除系爭契約為不合法
    ，港務公司則已合法終止契約，瑞昶公司提出之履約保證金
    扣除港務公司事後重新發包工程之差價及增加之監造費共計
    12,728,559元，及瑞昶公司應賠償之違約金2,198,000元後
    ，港務公司除依原審判決判命返還之4,625,721元外，應再
    返還2,427,720元，經兩造提起三審上訴後，最高法院駁回
    瑞昶公司之上訴，廢棄發回港務公司部分之訴。是以，就瑞
    昶公司終止或解除系爭契約為不合法，系爭工程因可歸責於
    瑞昶公司之事由致履約進度落後，港務公司已合法終止契約
    之事實，業經前審判決審認確定，故本件爭點在於：㈠系爭
    工程之履約保證金性質為何？㈡港務公司可否沒入全部履約
    保證金？茲就此論述如下：
　㈠系爭工程之履約保證金性質為何？
  ⒈按履約保證金係承攬人於訂約時或訂約後相當期間內交付予
    定作人之款項，係以擔保承攬人對契約之履行為目的，信託
    讓與其所有權予債權人，屬信託讓與擔保性質，其擔保範圍
    包括債務不履行之損害賠償、違約金等，除有不予發回之情
    形或契約另有約定者外，須於符合發還條件且無待解決事項
    後始予發還。且為顧及承攬人資金調度之困難，得以經定作
    人認可之金融機構或第三人出具保證書，以代替現金支付。
    至當事人為督促履約，約定債務人於一定違約情事發生時，
    即應為一定金錢給付，作為賠償預定或懲罰，或債權人得沒
    收履保金或不予返還，乃違約金之約定，此與履約保證金之
    性質分屬二事(最高法院110年度台上字第1638號判決參照)
    。故履約保證金是否兼具於不履行契約或不依約履行時，充
    作違約金之性質，應綜觀契約約定之內容定之。又承攬人交
    付履約保證金予定作人，係以擔保承攬債務之履行為目的，
    非使定作人終局地享有該給付，承攬契約中常見「抵充約款
    」及「沒收約款」之約定，前者係指定作人得以承攬人違約
    情事所致損害數額範圍內，以保證金抵償債務之約定，用以
    界定定作人得以保證金抵償債務之範圍，僅具宣示保證金擔
    保目的及範圍之功能；後者則係保證金在一定情況下不予返
    還之約定，乃具有督促履約功能，與違約金之功能相同，應
    可認係當事人約定承攬人於一定違約情事發生時，即應為一
    定金錢給付之違約金約定。故承攬人已支付之履約保證金，
    於「抵充約款」所定違約事由發生時，除用以抵償因違約所
    生債務外，就超過擔保範圍之履約保證金，即因該「沒收約
    款」之約定而轉為違約金。而當事人於契約中將違約金與其
    他之損害賠償（廣義，凡具有損害賠償之性質者均屬之）併
    列者，原則上應認該違約金之性質為懲罰性違約金(最高法
    院109年度台上字第1013號判決參照）。
　⒉查系爭契約第14條㈢⒋、第21條㈣分別約定：「廠商所繳納之履
    約保證金及其孳息得部分或全部不予發還之情形：⒋因可歸
    責於廠商之事由，致部分終止或解除契約者，依該部分所占
    契約金額比率計算之保證金；全部終止或解除契約者，全部
    保證金」、「契約經依第1款規定或因可歸責於廠商之事由
    致終止或解除者，機關得自通知廠商終止或解除契約日起，
    扣發廠商應得之工程款，包括尚未領取之工程估驗款、全部
    保留款等，並不發還廠商之履約保證金。至本契約經機關自
    行或洽請其他廠商完成後，如扣除機關為完成本契約所支付
    之一切費用及所受損害後有剩餘者，機關應將該差額給付廠
    商；無洽其他廠商完成之必要者，亦同。如有不足者，廠商
    及其連帶保證人應將該項差額賠償機關」（原審證物卷第30
    頁、第137頁），乃就系爭工程之履約保證金有「沒收約款
    」及「抵充約款」之約定，是依前揭說明，系爭工程之履約
    保證金，於「抵充約款」（即系爭契約第21條㈣）所定違約
    事由發生時，除用以抵償因違約所生債務外，就超過擔保範
    圍之履約保證金，應即因系爭契約第14條㈢⒋「沒收約款」之
    約定而轉為違約金。又港務公司依約既得同時請求違約金與
    其他之損害賠償，該違約金之性質應認屬懲罰性違約金，瑞
    昶公司辯稱上開約款僅為附停止條件的信託讓與擔保，或損
    賠總額預定性違約金云云（本院卷第126頁），尚非可採。
  ㈡港務公司可否沒入全部履約保證金？　
　　港務公司主張因瑞昶公司違約終止契約後，系爭工程重新發
    包給園泰營造股份有限公司（下稱園泰公司）施做，因此增
    加工程費及監造費共計12,728,559元（此部分可自履約保證
    金中扣除乙節，業經最高法院判決駁回瑞昶公司上訴而審認
    確定），且瑞昶公司未依約按期提報文件，依系爭契約附件
    施工說明書（下稱施工說明書）貳、18.3約定，應扣罰逾期
    違約金4,578,000元，另系爭工程因瑞昶公司違約重新發包
    ，嚴重影響港務公司之施工規劃與南星計畫區之建置及營運
    計畫期程，港務公司自得沒入剩餘之全部履約保證金等語。
    瑞昶公司則稱本件係因地質、可否進場施做等發生履約爭議
    ，瑞昶公司並非惡意不如期提出文件，且港務公司事後以無
    正當理由不履行契約為由終止契約，如就終止契約前之同一
    爭議而生之提報文件期限獨立再課予違約金，顯就同一爭議
    重複評價，故不應再行扣除此文件提報遲延之違約金，縱需
    扣除，亦應以契約價金總額1％為上限，且港務公司並未因其
    違約受有何實害云云。查：
　⒈就逾期違約金部分：
　⑴兩造就承包商應提報之整體施工計畫、分項工程施工計畫、
    品質計畫、安全衛生管理計畫、竣工圖表等相關施工文件分
    別訂有提報期限，承包商如未於規定期限內提報各項文件，
    扣以懲罰性違約金，每逾1日扣款3,000元，扣罰之違約金總
    額以契約價金總額之1％為上限，施工說明書貳、18.1～18.3
    約定甚明（原審證物卷第511頁）。
　⑵又系爭工程之應開工日為103年9月22日，瑞昶公司並未於103
    年9月22日完成申報開工程序，且自工程預定開工日即103年
    9月22日起即未進場施作，至同年12月3日已達72日，以本件
    主體工項之履約期限405日曆天為基礎，換算遲延履約日數
    為70日，履約進度落後17.78％，為瑞昶公司所不爭執（前審
    卷三第8頁），故港務公司依契約第21條㈠8.之約定終止契約
    合法有據，亦據前審及最高法院審認確定。而迄至港務公司
    於103年12月3日合法終止契約前，瑞昶公司遲延或未提出依
    約所應提出之相關文件之情形，有監造單位艾奕康公司所出
    具之各項計畫書／材料設備預定送審管制時程表可佐（原審
    卷三第168頁），並為瑞昶公司所不爭執，此部分事實堪以
    認定。
　⑶瑞昶公司上開逾期提出文件之違約情事係發生於系爭契約終
    止前，於其各次違約當時，各該次違約金債務即已獨立發生
    存在，而契約終止前已發生之損害賠債或違約金請求權，並
    不因契約終止而失其存在 (參民法第263條準用第260條、62
    年10月30日最高法院民庭庭推總會議決議 (四) )。是港務
    公司依前開約定主張扣罰逾期違約金，自屬有據。而上開逾
    期違約金為懲罰性違約金，為當事人違約時之懲罰性給付，
    與系爭契約因可歸責於瑞昶公司事由而終止之要件與法律效
    果均不相同，自無瑞昶公司所指就同一爭議重複評價問題，
    瑞昶公司上開所辯，並無可採。
　⑷又依上開各項計畫書／材料設備預定送審管制時程表所載，計
    至102年12月3日，瑞昶公司因逾期應支付之違約金為4,578,
    000元（原審卷三第168頁），惟上開約款既約明應以契約總
    價（21,980萬元）1％為上限，即應以2,198,000元為上限，
    港務公司主張扣罰超逾2,198,000元以外部分之逾期違約金
    ，尚屬無據。
　⒉懲罰性違約金部分：
　⑴按約定懲罰性質之違約金是否過高，須依客觀事實、社會經
    濟狀況及如債務人如期依約履行債權人所得享受之一切利益
    為衡量標準，始符約定懲罰性質之違約金之本旨，不得僅以
    債權人因債務人遲延履行所可能發生之損失為唯一衡量標準
    （最高法院81年度台上字第2484號判決意旨參照）。又約定
    之違約金過高者，債務人固得依民法第252條規定，請求法
    院減至相當之數額，惟就約定違約金過高之事實，應由主張
    此項有利於己事實之債務人負舉證責任（最高法院92年度台
    上字第697號判決意旨參照）。
　⑵系爭工程之履約保證金，於所定違約事由發生時，除用以抵
    償因違約所生債務外，就超過擔保範圍之履約保證金，即因
    系爭契約第14條㈢⒋「沒收約款」之約定而轉為懲罰性違約金
    ，業如前述。是以，瑞昶公司提出之履約保證金用以抵償港
    務公司重新發包所生損害12,728,559元，及逾期違約金2,19
    8,000元後，剩餘之7,053,441元（2,198萬元-12,728,559元
    -2,198,000元＝7,053,441元）即轉為懲罰性違約金，而有民
    法第252條之適用。
　⑶公共工程關係公務之執行，及公眾之福祉，工程招標機關對
    於投標廠商資格有一定之要求（政府採購法第36條參照），
    甚為確保工程之履約、品質，會特別花費相當之監造費用，
    委託專業監造人，隨時檢視控管，是公共工程契約有關懲罰
    性違約金之適當性，更應考量訂約當事人對於公共利益維護
    之期待，妥慎審酌，不得僅以定作人公共工程機關本身所受
    損害，或所失利益為據。而系爭工程係港務公司辦理「高雄
    小港區南星計畫」開發自由貿易港區之工程之一部，系爭工
    程未完工將影響進駐之廠商無法向主管單位申請建物使用執
    照，影響南星計畫區之建置及營運計畫期程，此據港務公司
    陳明在卷（本院卷第267-269頁）。且系爭工程其後由園泰
    公司施作，施作內容及範圍均相同，有艾奕康公司函文可憑
    （前審卷四第233頁），瑞昶公司既聲稱系爭工地有特殊地
    質條件，影響基礎工程之施做云云，則港務公司未縮短工期
    、趕工施做，顯即為確保工程品質所必要，是瑞昶公司辯稱
    港務公司重新發包給園泰公司施工並未縮短工期，顯見並未
    嚴重影響開發期程，未受有實害云云（本院卷第214頁），
    並無可採。
　⑷又瑞昶公司以低於園泰公司之價格搶標標得系爭工程（原審
    卷二第297頁），卻於103年9月22日之應開工日前即拒絕履
    約，歷經198日後，始由園泰公司於104年4月8日開工，有艾
    奕康公司檢附之工程開工報告、監造費用增付表可參（前審
    卷二第227頁、原審卷三第167頁），延後施工日數幾達主體
    工程施工日數之一半（198÷405≒0.48）。而本件為重大公共
    工程具公益性質，瑞昶公司得標後又拒絕履約，除造成港務
    公司重複執行招標、開標與廠商協商履約之人事、行政資源
    之耗損、浪費外，並影響公眾利益及外界對行政機關執行力
    之質疑，本院審酌上開各情，再參酌瑞昶公司尚未開工之事
    實，及依各項客觀情狀及社會經濟狀況等一切情狀，認港務
    公司扣抵後之餘額7,053,441元如予以全部沒收不予發還，
    尚屬過高，應予酌減50％之金額，即港務公司僅得沒收3,526
    ,721元之履約保證金（7,053,441元×50％＝3,526,720.5元，
    元以下四捨五入）以為懲罰性違約金。
　⒊綜上，系爭工程之履約保證金抵充港務公司重新發包所增加
    之工程費及監造費共計12,728,559元，及逾期違約金2,198,
    000元後，剩餘7,053,441元之懲罰性違約金應予酌減為3,52
    6,721元，則本院酌減違約金後，港務公司受領剩餘之3,526
    ,720元款項（7,053,441元-3,526,721元＝3,526,720元）之
    原因已消滅，瑞昶公司依不當得利規定請求返還，即屬有據
    ，逾此範圍外，則無依據。
　⒋末按，約定之違約金過高者，法院得減至相當之數額，固為
    民法第252條所明定，惟應待法院為酌減違約金之裁判，始
    生形成效力。故當事人（債權人）在法院為酌減前，並無返
    還違約金之義務，必於法院為酌減裁判之法律效果形成後，
    請求權一方（債務人）之請求權始確定發生，而有因債權人
    給付遲延另須支付遲延利息問題（最高法院105年度台上字
    第2378號判決參照）。而港務公司應返還者為經法院酌減後
    之違約金，依上開說明，瑞昶公司於法院為酌減裁判之法律
    效果形成後，始確定發生請求權，港務公司始有因給付遲延
    另須支付遲延利息問題，是瑞昶公司請求港務公司給付自其
    起訴狀繕本送達翌日即105年10月1日起至本判決確定日止之
    法定遲延利息部分，尚屬無據。
七、綜上所述，瑞昶公司依不當得利之規定，請求港務公司返還
　　3,526,720元，及自本判決確定翌日起至清償日止，按年息5
     ％計算之利息，為有理由，應予准許，逾此範圍外，則無依
    據，應予駁回。原審就超逾上開應准許部分（即4,625,721
    元-3,526,720元＝1,099,001元）為港務公司敗訴之判決，尚
    有未恰，港務公司上訴指摘原判決此部分不當，為有理由，
    應由本院予以廢棄改判如主文第2項所示。至原審判命港務
    公司給付，及駁回瑞昶公司其餘請求部分，理由雖有不同，
    但結論並無二致，仍應予維持，兩造上訴論旨指摘原判決該
    部分不當，求予廢棄改判，為無理由，應駁回上訴。再者，
    港務公司應給付金額既有變動，原判決主文第4項瑞昶公司
    供擔保、港務公司供反擔保之金額應分別變更為「1,176,00
    0元」、「3,526,720元」。
八、本件事證已臻明確，兩造其餘之攻擊或防禦方法及所用之證
    據，經本院斟酌後，認為均不足以影響本判決之結果，爰不
    逐一論列，附此敘明。
九、據上論結，本件瑞昶公司上訴為無理由，港務公司上訴為一
    部有理由、一部無理由，判決如主文。　　
中　　華　　民　　國　　111 　年　　9 　　月　　30　　日
                            工程法庭
                                審判長法  官   蘇姿月
                                      法  官   劉傑民
                                      法  官   郭宜芳

以上正本證明與原本無異。
如對本判決上訴，須於判決送達後20日內向本院提出上訴狀，其
未表明上訴理由者，應於上訴後20日內向本院提出上訴理由書（
均須按他造當事人之人數附繕本）。上訴時應提出委任律師或具
有律師資格之人之委任狀，並依附註條文規定辦理。
中　　華　　民　　國    111    年    9    月    30    日
                                      書記官   盧姝伶
附註：
民事訴訟法第466 條之1 ：
對於第二審判決上訴，上訴人應委任律師為訴訟代理人，但上訴
人或其法定代理人具有律師資格者，不在此限。
上訴人之配偶、三親等內之血親、二親等內之姻親，或上訴人為
法人、中央或地方機關時，其所屬專任人員具有律師資格並經法
院認適當者，亦得為第三審訴訟代理人。
第1 項但書及第2 項情形，應於提起上訴或委任時釋明之。